臺灣彰化地方法院刑事判決　　　　　　　　　　　　　九十四年度易字第一四六號
　　公　訴　人　臺灣彰化地方法院檢察署檢察官
　　被　　　告　丙○○
右列被告因藏匿人犯案件，經檢察官提起公訴（九十三年度偵字第四六○九號），本
院判決如左：
    主  文
丙○○意圖使人隱避而頂替，處有期徒刑月，如易科罰金，以參佰元折算壹日。
    事  實
一、丙○○之友人丁○○於民國九十二年七月十二日凌晨一時三十分許，駕駛車牌號
    碼ＲＬ─六一六○號自用小客車，沿彰化縣彰化市○○路往台中方向行駛，途經
    該路三段一八○號前，疏未注意減速謹慎慢行，致撞及同向行駛於前方之由甲○○所騎乘之車牌號碼ＫＴＦ─五○八號機車，甲○○因此人車倒地，受有右側肱
    骨幹骨折、右側遠端橈股骨折、左側肱股頸骨折等傷害（過失傷害部分業據甲○○撤回告訴，並經台灣彰化地方法院檢察署檢察官為不起訴處分）。丁○○旋即
    將甲○○送往財團法人彰化基督教醫院急救，並於同日凌晨二時許，電請丙○○
    前來醫院代墊急診費用。丁○○因駕駛執照尚為監理機關吊扣中，恐遭處罰，乃
    萌生脫罪心理，竟嗾使丙○○出面表明為肇事者，丙○○為免無駕駛執照之丁○○受刑事追訴，竟意圖使丁○○隱避，而於同日凌晨三時十分許，會同丁○○與
    甲○○之子呂偉華前往彰化縣警察局彰化分局泰和派出所備案，向值班員警乙○○承認為肇事者，進而在乙○○填製之「彰化縣警察局彰化分局泰和派出所交通
    事故處理紀錄表」（乙○○事後不慎遺失該表，由彰化縣警察局議處中，有彰化
    縣警局九十三年五月三十一日彰警督自第○九三○○○六三四六號函可參）上簽
    名表示肇事之事實，而頂替丁○○之過失傷害罪行，影響司法機關犯罪偵查工作
    進行。嗣因甲○○於同年十一月二十一日對丁○○提出傷害告訴，始循線查獲上
    情。
二、案經甲○○訴由台灣彰化地方法院檢察署檢察官偵查起訴。
    理  由
一、訊據被告丙○○固不否認有應丁○○之請前往醫院代墊急診費用，且會同丁○○
    、呂偉華前往彰化縣警察局彰化分局泰和派出所備案，惟矢口否認有何意圖使人
    隱避而頂替之犯行，辯稱：丁○○在派出所時很緊張，由伊代為向警員乙○○陳
    述車禍發生經過，伊未自承肇事者，亦未在乙○○填製之「彰化縣警察局彰化分
    局泰和派出所交通事故處理紀錄表」上簽名，伊未頂替丁○○之傷害罪行云云。
    經查：
  (1)按被告以外之人於審判外之言詞或書面陳述，除法律有規定者外，不得作為證據
    ，又被告以外之人於審判外之陳述，雖不符前四條之規定，而經當事人於審判程
    序同意作為證據，法院審酌該言詞陳述或書面陳述作成時之情況，認為適當者，
    亦得為證據。當事人、代理人或辯護人於法院調查證據時，知有第一百五十九條
    第一項不得為證據之情形，而未於言詞辯論終結前聲明異議者，視為有前項之同
    意。刑事訴訟法第一百五十九條第一項、第一百五十九條之五定有明文。本件被
    告對於甲○○、呂偉華、乙○○、丁○○之警詢、偵查中之陳述，已於準備程序
    表示對於其證據能力無意見，復於本院審判程序調查該證據時，被告亦未聲明異
    議，本院斟酌甲○○、呂偉華、乙○○、丁○○前開陳述作成之情況，認為適當
    ，得作為本件之證據，先予敘明。
  (2)右揭過失傷害及肇事之人係丁○○乙節，業據台灣彰化地方法院檢察署檢察官以
    九十三年度調偵字第一三三號號不起訴處分書認定在案，此有該不起訴處分書一
    份附偵查卷可佐。證人即告訴人甲○○之子呂偉華於偵查中具結證稱：「當天到
    派出所的時候，丁○○在旁一直都沒講話，是丙○○跟警員表示他是肇事者，作
    備案的相關程序，丙○○也簽丁○○的名字。」等語，而丁○○於該次偵訊時亦
    坦承：「我在乙○○警員面前並沒有表明我是肇事者，肇事經過是丙○○講的，
    我在警局時都沒有講話。」等語（詳偵卷第十八頁）。另證人乙○○於警、偵訊
    及本院審理時均證稱：「當時我問駕駛人是誰，是誰肇事的，丙○○都直接回答
    是他開車。」、「車禍發生經過是丙○○告訴我的，他說當時是他駕車與甲○○
    所騎之機車發生車禍。」、「我製作之彰化縣警察局彰化分局泰和派出所交通事
    故處理紀錄表，當場由自稱肇事者之丙○○在上面簽名。」等語明確。
  (3)次查，丁○○在肇事後將甲○○送醫，曾對甲○○表示因駕照被監理站吊扣，會
    找別人出來頂替，並負責其醫藥費及機車修理費之事實，亦據證人甲○○於警訊
    指訴甚詳（詳他卷第二十二頁）。而丁○○之自小客車駕駛執照係自九十二年四
    月二十五日起至九十二年七月二十四日止，經監理站易處吊扣，有交通部公路總
    局台中區監理所彰化監理站九十四年三月七日中監彰字第○九四○○○五○七○
    號函在卷可佐，再參佐強制汽車責任保險法第二十七條第四款規定，違反道路交
    通管理處罰條例第二十一條規定而駕車者，保險人仍應給付保險金，但得在給付
    範圍內，向加害人求償，丁○○於駕駛執照被吊扣期間駕車，係違反道路交通管
    理處罰條例第二十一條第一項第七款之規定，丁○○有可能為順利申請保險理賠
    ，而請被告出面頂罪，丁○○顯有此動機及理由，此亦與常理相符。
  (4)綜上所述，被告既明知丁○○涉有過失傷害之犯行，竟決意頂替，其具頂替故意
    甚明。被告空言否認，顯係卸責之詞，不足採信。本件事證已明，被告犯行洵堪
    認定，應依法論科。
二、核被告丙○○所為，係犯刑法第一百六十四條第二項頂替罪。爰審酌被告頂替他
    人之犯行，足以發生使犯人隱避之實效，而妨害國家公權力之行使，犯罪之目的
    、動機、手段暨犯罪後之態度等一切情狀，量處如主文所示之刑，並諭知易科罰
    金之折算標準，以資懲儆。至公訴人雖對被告具體求刑有期徒刑六月，惟本院審
    酌被告素無前科，基於友情為丁○○頂替過失傷害犯行，且告訴人甲○○嗣於偵
    查中表示不追究被告頂替罪責（詳他卷第七十四頁），本院認科以上開刑度，已
    足收懲戒之效，附此敘明。
據上論斷，應依刑事訴訟法第二百九十九條第一項前段，刑法第一百六十四條第二項
、第一項、第四十一條第一項前段，罰金罰鍰提高標準條例第一條前段、第二條，判
決如主文。
本案經檢察官楊忠城到庭執行職務。
中      華      民      國    九十四    年      四      月    二十九    日
                                  臺灣彰化地方法院刑事第二庭
                                    審判長法官  宋  恭  良
                                    法      官  許  雅  婷
                                    法      官  吳  永  梁
右正本證明與原本無異。
如不服本判決，應於判決送達後十日內，向本院提出上訴狀。
告訴人或被害人對於判決如有不服具備理由請求檢察官上訴者，其上訴期間之計算係
以檢察官收受判決正本之日期為準。
                                    法院書記官  劉  玫  金
中      華      民      國    九十四    年      五      月      二      日
附錄本案論罪科刑法條全文：
刑法第一百六十四條：
藏匿犯人或依法逮捕拘禁之脫逃人或使之隱避者，處二年以下有期徒刑、
拘役或五百元以下罰金。
意圖犯前項之罪而頂替者，亦同。
